臺灣士林地方法院民事判決　　　　　　　 93年度訴字第811號
原　　　告　丙○○
訴訟代理人　張權律師
複代理人　　陳雅珍律師
被　　　告　乙○○
　　　　　　　　　　　　號2樓.
訴訟代理人　劉永良律師
當事人間請求損害賠償事件，本院於94年5 月5 日言詞辯論終結
，判決如下：
    主      文
被告應給付原告新台幣壹拾萬元及自民國九十三年五月二十九日
起至清償日止，按週年利率百分之五計算之利息。
原告其餘之訴駁回。
訴訟費用除減縮部分由原告負擔外，由被告負擔十五分之一，餘
由原告負擔。
本判決第一項得假執行。但被告如以新臺幣壹拾萬元為原告供擔
保或將上開金額提存後，得免為假執行。
原告其餘假執行之聲請駁回。
    事實暨理由
一、本件原告起訴主張：訴外人甲○○與被告乙○○二人通姦並
    產下一女，業經本院刑事庭以93年度易字第127 號刑事判決
    ，各處有期徒刑三個月確定。而被告於答辯狀中自承甲○○
    每月支付其新台幣（下同）20000 元，且復於答辯狀中自承
    位於花蓮市○○路12之2 號4 樓之房屋為其所有，而前揭房
    屋約有39.18 坪，位於花蓮市市中心之鬧區，如僅以每坪單
    價10萬元計算，該房屋尚約有390 萬元之價值，扣除貸款
    230 萬元，尚有160 萬元之餘額，足證乙○○係有相當之資
    力，而原告迄今尚負債約1000多萬元。且原告因其二人之通
    姦行為，致其患有憂鬱症及高血壓等症狀，遂依民法第195
    條第3 項請求慰撫金等語。並聲明：（一）被告應給付原告
    150 萬元，及93年5 月29日起至清償日止，按年息百分之五
    計算之利息。（二）前項請求，原告願供擔保，請准宣告假
    執行。（三）訴訟費用由被告負擔。
二、被告則以：訴外人甲○○與原告自87年間即已分居，91年間
    更已曾協議離婚，其夫妻間徒具婚姻形式，已無實質可言。
    又原告早在87年間即已罹患失眠及憂鬱等症，並自88年12月
    1 日起即因失眠至榮總治療，89年4 月13 日 起調整用藥即
    包括調節情緒的抗焦慮及抗憂鬱藥物。91年6 月28日起即開
    始服用高血壓藥物。而原告係於91年10月以後方才開始懷疑
    被告與甲○○之婚外情行為，顯見兩者並無關連。而甲○○
    雖每月支付其2 萬元，然而其尚需扶養母親及女兒，根本入
    不敷出。至於位於花蓮之房地總值不到200 萬元，而貸款約
    有230 萬元，是以被告無論在身份地位或資方等各方面，確
    實乏善可陳。且原告已獲得甲○○所給付400 萬元和解金，
    應足以彌補原告所遭受之損害。再從被告之學歷（僅高商畢
    業）、經歷（除為甲○○助理外，並無其他）、資力、社會
    地位及謀生能力而言，被告均乏善可陳，是原告請求被告賠
    償150 萬元，實屬過高等語，資為抗辯。並聲明：（一）原
    告之訴駁回。（二）訴訟費用由原告負擔。（三）如為不利
    於等之判決，等願供擔保，請准免於宣告假執行。
三、兩造爭點整理如下：
（一）兩造所不爭執之事項：
  １、被告乙○○確與甲○○發生姦情並產下一女，並經本院刑
      事庭以93年度易字127 號刑事案件判決確定。
  ２、被告乙○○就其該當侵權行為不爭執。
  ３、依財政部國稅局函覆被告乙○○91年至93年綜合所得稅各
      類資料中給付總額為58486 元。
  ４、原告丙○○迄今負債1000多萬。
  ５、本件利息自93年5月29日起算。
（二）兩造所爭執之事項：
      本件原告所請求慰撫金150萬元是否過高？
四、得心證之理由：
    基上兩造不爭執之事實，則本件兩造爭執要旨厥為：原告得
    請求之非財產上損害賠償數額以若干為適當？
（一）按「因故意或過失不法侵害他人之權利者，負損害賠償責
      任，故意以背於善良風俗之方法加損害於他人者亦同。」
      「不法侵害他人之身體、健康、名譽、自由、信用、隱私
      、貞操或不法侵害其他人格法益而情節重大者，被害人雖
      非財產上之損害，亦得請求賠償相當之金額。」「前二項
      規定，於不法侵害他人基於父、母、子、女或配偶關係之
      身分法益而情節重大者，準用之。」民法第184 條第1 項
      、第195 條第1 項、第3 項分別定有明文。又婚姻係以夫
      妻之共同生活為其目的，配偶應互相協力保持其共同生活
      之圓滿安全及幸福，而夫妻互守誠實，係確保其共同生活
      之圓滿安全之必要條件，通姦足以破壞夫妻間之共同生活
      而非法之所許，對於配偶之他方應構成侵權行為。本件被
      告之相姦行為既經認定，已如前述，即屬不法侵害原告基
      於婚姻關係而享有之夫妻身分法益，自令原告精神上有所
      感受，被告自應負損害賠償責任。
（二）本院審酌原告於本院93年9 月2 日言詞辯論時自承：「．
      ．．平常原告與甲○○間的夫妻感情從87年6 月開始與訴
      外人莊秀琴有通姦行為就很少回家，．．．至此之後感情
      開始不好。．．．原告在91年的10月才開始懷疑被告二人
      有通姦行為，．．．原告是從87年9 月開始罹患憂鬱症，
      且在花蓮門諾醫院診治。」；又原告自88年12月1 日起即
      因失眠而至榮總就醫，89年4 月13日起調整用藥即包括調
      節情緒的抗焦慮及抗憂鬱藥物，91年6 月28日起即開始服
      用高血壓藥物。此復有行政院國軍退除役官兵輔導委員會
      台北榮民總醫院93年12月29日之函文在卷可按。則原告夫
      妻感情不睦其來有自，且其罹患憂鬱症乃在被告婚外情之
      前，自可認定。
（三）另原告亦因本件婚外情事件，與甲○○達成以400 萬元達
      成和解，且甲○○亦已給付該和解金，而原告為大學肄業
      ，被告為高職畢業，又原告現無就職，而被告依財政部國
      稅局函覆之91年至93年綜合所得稅各類資料中給付總額為
      58486 元，此復有其財產所得調件明細表在卷可憑，並衡
      量兩造之身分、地位、經濟狀況、侵權行為情節之輕重，
      認原告請求非財產上之損害賠償150 萬元，顯屬過高，應
      以10萬元為適當。
五、從而，原告依侵權行為法律關係，請求被告賠償非財產上損
    害賠償10萬元，及自93年5 月29日起至清償日止，按週年利
    率百分之5 計算之利息，為有理由，應予准許。至原告逾上
    開金額之請求為無理由，應予駁回。
六、末按，所命給付之金額或價額未逾50萬元之判決，法院應依
    職權宣告假執行，民事訴訟法第389 條第1 項第5 款定有明
    文。查原告陳明願供擔保聲請宣告假執行，經核原告勝訴部
    分，依前揭法律規定本院應依職權宣告假執行，無必要再命
    原告供擔保始得假執行。又被告就前開假執行宣告，亦陳明
    願供擔保，請准宣告免為假執行，經核並無不合，爰酌定相
    當金額准許之。至原告其餘假執行之聲請，因訴之駁回而失
    所依據，不予准許。
七、本件判決基礎已臻明確，兩造其餘攻防方法及訴訟資料經本
    院審酌後，核與判決不生影響，無逐一論駁之必要，併此敘
    明。
八、訴訟費用負擔之依據：民事訴訟法第79條。
中　　華　　民　　國　　94　　年　　5 　　月　　19　　日
                  民事第二庭  法  官  陳梅欽
以上正本證明與原本無異。
如對本判決上訴須於判決送達後20日內向本院提出上訴狀。
中　　華　　民　　國　　94　　年　　5 　　月　　24　　日
                              書記官  高郁婷
